臺灣士林地方法院刑事判決　　　　　　　 96年度訴字第346號
公　訴　人　臺灣士林地方法院檢察署檢察官
被　　　告　甲○○
　　　　　　　　　　（現於臺灣臺北監獄士林分監執行）
上列被告因毒品危害防制條例案件，經檢察官提起公訴（96年度
毒偵字第384 號），被告於本院準備程序中就被訴事實為有罪之
陳述，本院合議庭裁定由受命法官獨任依簡式審判程序審理，並
判決如下：
    主  文
甲○○施用第一級毒品，累犯，處有期徒刑壹年，減為有期徒刑
陸月，如易科罰金，以新台幣壹仟元折算壹日。
扣案之大型海洛因殘渣袋參個、小型海洛因殘渣袋柒個內殘留之
微量海洛因（量微無法秤重）沒收銷燬之，放置上開海洛因殘渣
之包裝袋拾個、分裝袋肆壹個、注射針筒參支均沒收。
    事實及理由
一、犯罪事實
(一)甲○○於民國89年間，因施用毒品案件，經本院以90年度毒
    聲字第18號裁定送觀察、勒戒後，認有繼續施用毒品之傾向
    ，依本院90年度毒聲字第156 號裁定令入戒治處所施以強制
    戒治。嗣因戒治執行滿3 月後，其成效經評定為合格，認無
    繼續戒治之必要，而由本院以90年度毒聲字第1033號裁定停
    止戒治，所餘戒治期間，付保護管束，於90 年8月24日出所
    。又於保護管束期間內施用毒品，經本院以90年度毒聲字第
    1402號裁定撤銷停止戒治，繼續執行強制戒治，迨92年3 月
    29日戒治期滿執行完畢釋放，經臺灣士林地方法院檢察署檢
    察官於92年5 月5 日，以92年度戒毒偵字第31號為不起訴處
    分確定。
(二)又於91年間，因竊盜案件，經本院以92年度易字第418 號判
    決應執行有期徒刑8 月，上訴後，由臺灣高等法院以92年度
    上易字第3272號駁回上訴確定，已於93年11月25日執行完畢
    。再於93年間，因連續施用第一級毒品案件，經本院以93年
    度訴字第255 號判決有期徒刑11月確定，又因竊盜案件，經
     本院以94年度易字第123 號判處有期徒刑8 月，上訴後，由
    臺灣高等法院以94年度上易字第1671號駁回上訴確定，上開
    二罪經臺灣高等法院以95年度聲字第894 號裁定應執行有期
    徒刑1 年6 月確定，於95年9 月24日縮刑期滿執行完畢；復
    因施用第一級毒品案件，經本院於95年9 月22日以95年度訴
    字第620 號判決處有期徒刑10月確定，現正於臺灣臺北監獄
    士林分監執行中。詎甲○○仍不知悛悔，於前案強制戒治執
    行完畢釋放5 年內，另基於施用第一級毒品海洛因之犯意，
    於96年2 月9 日在臺北縣淡水鎮○○街51巷30之2 號住處，
    以將第一級毒品海洛因摻入香菸點煙吸用之方式，施用第一
    級毒品海洛因1 次。嗣於96年2 月9 日晚間10時50分許，為
    警持搜索票在上址住處查獲，並扣得、大型殘渣袋3 個、小
    型殘渣袋7 個、注射針筒3 支、分裝袋41個等物，始查知上
    情。案經臺北縣政府警察局淡水分局報請臺灣士林地方法院
    檢察署檢察官偵查起訴。
二、程序事項
    本件被告甲○○所犯非死刑、無期徒刑或最輕本刑有期徒刑
    三年以上之罪，亦非高等法院管轄第一審案件，且於準備程
    序進行中，被告先就被訴事實為有罪之陳述，經告知被告簡
    式審判程序之旨，並聽取檢察官、被告之意見後，本院合議
    庭裁定由受命法官進行簡式審判程序，是本件之證據調查，
    依刑事訴訟法第273 條之2 規定，不受同法第159 條第1 項
    、第16 1條之2 、第161 條之3 、第163 條之1 及第164 條
    至第17 0條規定之限制，合先敘明。
三、證據名稱
(一)被告自白：被告甲○○於偵查及本院準備程序、審理中自白
    上述犯罪事實，其任意自白核與下列事證相符，自應採為證
    據（96年度毒偵字第384 號偵查卷第36至37頁、本院96年7
    月3 日準備程序及審判筆錄）。
(二)書證
  台灣檢驗科技股份有限公司96年3 月9 日CH/2007/21090 號
    濫用藥物尿液檢驗報告1 紙（詳偵卷第63頁）：被告經警查
    獲後採集之尿液檢體經檢驗結果，呈海洛因代謝物嗎啡之陽
    性反應。按目前常用檢驗尿液中是否有毒品反應之方法，其
    以酵素免疫分析法為初步篩檢者，因對於類似結構之成分，
    亦可能產生反應（即所謂偽陽性），故需再採用另一種不同
    分析原理之檢驗方法進行確認；如經行政院衛生署認可之檢
    驗機構採用氣相層析質譜儀分析法進行確認者，即不致產生
    偽陽性反應；此經行政院衛生署管制藥品管理局以92年6 月
    20日管檢字第0920004713號函釋明在案（見行政院衛生署管
    制藥品管理局「濫用藥物檢驗相關解釋彙編」，94年3 月）
    。查被告為警緝獲後所採集之尿液檢體，經台灣檢驗科技股
    份有限公司採取初步檢驗（酵素免疫分析法）及確認檢驗（
    氣相層析質譜儀分析法）之雙重檢驗方式，檢驗結果呈嗎啡
    之陽性反應已如前述，依上開報告所示，其所進行者已包括
    初步檢驗及確認檢驗等過程，不致出現偽陽性反應，故其檢
    驗結果，核足據為對被告為不利之認定。
  臺灣士林地方法院檢察署92年度戒毒偵字第31號不起訴處分
    書1 份、93年度毒偵字第439 號、95年度毒偵字第816 號起
    訴書各1 份、本院93年度訴第255 號、95年度訴字第620 號
    刑事判決、法務部全國檢察官線上查詢刑案人犯在監所最新
    資料報表及臺灣高等法院被告前案紀錄表各1 份。
(三)物證扣案之海洛因大型殘渣袋3 個、小型殘渣袋7 個、注射
    針筒3 支、分裝袋41個等物：經被告供明係其所有供其施用
    毒品所用。
(四)綜上積極證據，上述犯罪事實已得確切之證明，被告犯行堪
    以認定，應依法論罪科刑。
四、論罪科刑理由
(一)查海洛因係毒品危害防制條例第2 條第2 項第1 款所定之第
    1 級毒品。核被告所為，係犯毒品危害防制條例第10條第1
    項之施用第1 級毒品罪。被告施用第1 級毒品前後，持有第
    1 級毒品海洛因之低度行為，應為其施用第1 級毒品之高度
    行為所吸收，不另論罪。
(二)查被告前犯罪判決執行情形，有台灣高等法院被告前案紀錄
    表在卷可按，其於執行完畢後五年內再犯本件法定本刑為有
    期徒刑以上之罪，為累犯，依法加重其刑。爰審酌被告曾犯
    施用毒品罪而觸法，經觀察勒戒、強制戒治之執行後，對於
    施用毒品之危害及其違法性，當應有強烈且明確之體認，詎
    自制力薄弱，仍漠視法令禁制而犯本案，顯未知改過，惟犯
    後已坦承犯行，態度良好，輔以其犯罪之手段、智識程度、
    所生危害等一切情狀，量處如主文所示之刑。
(三)又被告犯罪時間在96年4 月24日以前，所犯之上開罪名，復
    無不得減刑之例外情形，合於中華民國96年罪犯減刑條例條
    例第2 條第1 項第3 款之規定，應依該條例之規定，減輕其
    宣告刑二分之一，即有期徒刑6 月，並諭知易科罰金之折算
    標準，以資懲儆。
五、沒收之宣告
    扣案之海洛因大型殘渣袋3 個、小型殘渣袋7 個內含之海洛
    因殘渣（均量微無法磅秤）係被告施用剩餘之第1 級毒品，
    應依毒品危害防制條例第18條第1 項前段規定沒收銷燬；另
    裝置上開海洛因殘渣之包裝袋10個，分裝袋41個、注射針筒
    3 支均為被告所有，供其施用毒品及預備分裝所用之物，此
    據被告供述明確（本院準備程序筆錄第3 頁），應依刑法第
    38條第1 項第2 款宣告沒收。至扣案之疑似海洛因1 包（驗
    餘淨重0.01公克），經送法務部調查局鑑驗結果非屬第一級
    毒品海洛因，而係第二級毒品甲基安非他命成分，此有該局
    96年4 月1 日調科壹字第09623030260 號鑑定書（見本院卷
    ）附卷可證，扣案之第二級毒品甲基安非他命與本案被告之
    犯行無涉，自無從於本案宣告沒收銷燬；至於被告持有第二
    級毒品甲基安非他命部分是否另涉嫌其他罪名，應由檢察官
    另行偵辦，附此說明。
六、公訴意旨另以：被告基於施用第一級毒品海洛因之犯意，自
    95年11月中旬起至96年2 月10日為警採尿前回溯5 日內某時
    止（不含本院論罪科刑之96年2 月9 日施用第一級毒品海洛
    因部分），均有施用第一級毒品之犯行，因認被告係犯毒品
    危害防制條例第10條第1 項之施用第一級毒品罪嫌云云。惟
    按被告之自白，不得作為有罪判決之唯一證據，仍應調查其
    他必要之證據，以察其是否與事實相符，刑事訴訟法第156
    條第2 項有明文規定。經查，被告雖於警偵訊及本院審理時
    自白施用多次第一級毒品海洛因之犯行，惟其於警詢、偵查
    時自白稱：其最後一次施用第一級毒品海洛因是95年11月中
    旬等語（見偵查卷第9 、37頁），另於本院審理時自承：自
    95年11月中旬起至96年2 月9 日陸續施用第一級毒品海洛因
    ，平均一星期施用1 次等語（見本院96年7 月3 日準備程序
    筆錄第2 頁），前後自白內容已不一致，且依據卷附臺灣檢
    驗科技股份有限公司出具之濫用藥物檢驗報告所示，被告尿
    液所檢出之嗎啡濃度為11591ng/ml，至多僅能證明被告於96
    年2 月10日（即為警採尿時）回溯前96小時內之某時，有施
    用第一級毒品之犯行，並無法證明被告於彼時以外之其他時
    間，亦有施用第一級毒品之事實，由此可見，除被告前開不
    利於之己之自白，並無其他補強證據足以佐證被告確有除於
    96年2 月10日為警採集被告之尿液回溯前96小時內之某時以
    外之時點，另為施用第一級毒品之犯行，依罪證有疑唯利被
    告之原則，公訴意旨所述除本案論罪科刑之被告施用第一級
    毒品犯行之外之其餘犯行部分，尚屬不能證明，此外，復查
    無積極證據足資佐證被告有此部分犯行，自不能單憑被告前
    後不一致之自白，遽認被告確有該部分施用第一級毒品之犯
    行，惟公訴意旨認此部分犯行與前開有罪部分為基於同一施
    用第一級毒品之犯意，屬集合犯實質上一罪關係，爰不另為
    無罪之諭知。
七、按集合犯固指犯罪構成要件之行為，依其本質、犯罪目的或
    社會常態觀之，常具有反覆、繼續為之之特性，故法律將之
    規定為一獨立之犯罪類型，而為包括一罪之情形，然民國九
    十五年七月一日起施行之修正刑法，基於一罪一罰，以實現
    公平原則之考量，已將連續犯及常業犯規定悉予刪除，故是
    否集合犯之判斷，客觀上，應斟酌其法律規定文字之本來意
    涵、實現該犯罪目的之必要手段、社會生活經驗中該犯罪實
    行常態及社會通念等；主觀上，則視其是否出於行為人之一
    次決意，並秉持刑罰公平原則，加以判斷，不能無限制擴張
    ，俾與修法意旨相契合（最高法院96年度台非字第56號判決
    意旨參照）。公訴人認施用毒品成癮者或有施用毒品之習慣
    者，其施用行為即具有反覆實施之特性，在法律上評價應為
    集合犯，而認本件被告多次施用毒品海洛因之犯行有集合犯
    之適用，故非無見，然修法後對依集合犯而論以包括一罪之
    判斷，仍不能無限擴張，其一罪範圍之認定，必須與上揭連
    續犯刪除之立法旨趣相契合，苟行為人主觀上，非出於一個
    決意，客觀上各行為間，又無密切接近關係，依一般社會通
    念，認不應評價為一罪方合於刑罰公平原則時，自不能悉數
    率皆論以一罪。本件被告雖自白有上開多次施用毒品海洛因
    之行為，惟否認有成癮性，且於本院審理時供稱：大約一星
    期施用一次等語，此先後施用毒品之犯行，主觀上是否出於
    毒品成癮性之一次決意，即非無疑，又此多次施用毒品之行
    為相隔既達一星期之久，客觀上，實亦難認其係在「密切接
    近」之一定時間為之，故於刑法評價上，依社會健全觀念，
    要難認彼此具有「集合犯」之一罪性質，況且卷內亦無心理
    、精神等醫學專責機關或醫師、專家鑑定被告是否有施用毒
    品成癮，而具有犯罪依賴性之特別證據，自難因被告施用第
    一級毒品之犯行多次，即認定被告施用毒品成癮而屬病態之
    習慣犯，屬包括一罪之關係。至刪除刑法第56條規定之修正
    說明，雖有謂：「連續犯之規定廢除後，對於部分習慣犯，
    例如竊盜、吸毒等犯罪，是否會因適用數罪併罰而使刑罰過
    重產生不合理之現象一節，在實務運用上應可參考德、日等
    國之經驗，委由學界及實務以補充解釋之方式，發展接續犯
    之概念，對於合乎『接續犯』或『包括的一罪』之情形，認
    為構成單一之犯罪，以限縮數罪併罰之範圍，用以解決上述
    問題。」等語，似有意將如本案數次施用毒品之犯行涵括入
    「接續犯」或「包括的一罪」之範圍中。然查，該立法說明
    僅為解釋法律適用之參考資料之一，其既未列入法律條文文
    字內，則並無具立法機關制定法律之拘束效力；再者，我國
    實務判決對於「接續犯」或「包括的一罪」之概念已有清楚
    定義，若非有不合時宜或顯難適用之特殊考量，尚難以補充
    解釋發展之方式過度擴張「接續犯」或「包括的一罪」之概
    念，附此敘明。
八、應適用之法條
    刑事訴訟法第273 條之1 第1 項、第299 條第1 項前段、第
    310 條之2 、第454 條，毒品危害防制條例第10條第1 項、
    第18條第1 項前段，刑法第11條前段、第47條第1 項、第41
    條第1 項前段、第38條第1 項第2 款，中華民國九十六年罪
    犯減刑條例第2 條第1 項第3 款、第7 條、第9 條，判決如
    主文。
九、上訴方式之曉示
    如不服本判決，得於收受送達後10日內，向本院提出上訴書
    狀，上訴於臺灣高等法院。
本案經檢察官吳維雅到庭執行職務。
中　　華　　民　　國　　96　　年　　7 　　月　　17　　日
                  刑事第五庭法  官  汪梅芬
以上正本證明與原本無異。
                            書記官  張馨尹
中　　華　　民　　國　　96　　年　　7 　　月　　17　　日
附錄本案所犯法條
毒品危害防制條例第10條第1項
施用第一級毒品者，處6 月以上5 年以下有期徒刑。
